【裁判字號】    89,上訴,232
【裁判日期】    890328
【裁判案由】    偽造文書
【裁判全文】
臺灣高等法院臺南分院刑事判決      八十九年度上訴字第二三二號  Ａ
      上  訴  人  臺灣嘉義地方法院檢察署檢察官
      被      告  丁  ○  ○
右上訴人因被告偽造文書等案件，不服臺灣嘉義地方法院八十九年度訴字第一八號中
華民國八十九年一月七日第一審判決（起訴案號：臺灣嘉義地方法院檢察署八十八年
度偵字第五一五三號），提起上訴，本院判決如左：
      主      文
上訴駁回。
      事      實
一、丁○○明知其資力不足無力繳納會金，竟猶圖以會養會之方法，基於意圖為自已
    不法之所有及偽造文書之概括犯意，以招募民間互助會之方法施用詐術，分別於
    民國（下同）八十六年十一月一日、八十七年四月二十日及八十七年八月五日各
    招募互助會一會，均自任會首，每會分別為新台幣（下同）五千元、五千元及一
    萬元，包括會首各為二十三會、二十四會、十五會，會期分別自八十六年十一月
    一日起至八十八年六月一日止、八十七年四月二十日起至八十九年三月二十日止
    、八十七年八月五日起至八十八年十月五日止，分別於每月一日、二十日、五日
    開標，均採內標制，而招募不知情之會員參加該互助會，丁○○並在上開八十六
    年十一月一日起至八十八年六月一日止，及八十七年四月二十日起至八十九年三
    月二十日止之二互助會中，分別冒用丙○○之名義，偽造「丙○○」之署押，表
    示「丙○○」亦分別參加上開該互助會一會、三會（共偽造「丙○○」之署押四
    枚）而為會員之意，資以取信於各會員，並足生損害於丙○○；並於八十七年二
    月二十五日及八十七年十二月五日冒用丙○○之名義，偽造「丙○○」之署押充
    作會首之會單，並召集每會分別為一萬元、一萬元，包括會首各為十五會、二十
    五會，會期分別自八十七年二月二十五日起至八十八年四月二十五日止、自八十
    七年十二月五日起至八十九年六月五日止，並分別於每月二十五日、五日開標，
    均採內標制之互助會二會（共偽造「丙○○」之署押二枚），足生損害於丙○○
    ；丁○○並邀請董春枝、戊○○○、甲○○、乙○○等人參加該互助會，因而使
    各會員陷於錯誤而按期交付互助會會款予丁○○，丁○○取得會款後花用殆盡。
    嗣於八十八年二月分應開標日期，因未見丁○○通知會員競標，會員至此始知上
    情。
二、案經被害人董春枝、戊○○○、甲○○、乙○○、丙○○訴請台灣嘉義地方法院
    檢察署檢察官偵查起訴。
      理      由
一、訊據被告丁○○對於前揭事實坦承不諱（原審法院八十八年十一月九日訊問筆錄
    、八十八年十二月二十八日審判筆錄參見），經核與告訴人董春枝、戊○○○、
    甲○○、乙○○於偵查中（台灣嘉義地方法院檢察署八十八年度他字第六二三號
    卷第十九頁參見）以及原審法院調查時（原審法院八十八年十月十九日訊問筆錄
    參見）指述之情節相符，而被告未經丙○○之同意即以「丙○○」之名義參加互
    助會共四會員次，以及召集互助會二會之情，亦據證人丙○○於原審調查時（原
    審法院八十八年十一月九日訊問筆錄參見）證述明確，核與被告供承之情形相符
    ，堪信為真實。此外，復有互助會簿影本五份在卷可按。故本件事證已臻明確，
    被告犯行堪予認定。
二、核被告所為，犯有刑法第二百十六條第二百十條之行使偽造私文書罪及刑法第
    三百三十九第一項之詐欺取財罪。其偽造署押之行為，應為偽造私文書之部分行
    為，偽造私文書之低度行為，應為行使偽造私文書之高度行為所吸收，均不另論
    罪。被告先後多次行使偽造私文書及詐欺取財行為，均時間緊接，犯罪構成要件
    相同，顯係基於概括犯意反覆為之，各為連續犯，均應依刑法第五十六條之規定
    論以一罪，並依法加重其刑。另被告以「丙○○」之名義參加互助會共四會員次
    之行為雖未據公訴人提起公訴，惟被告此部分行為，與已起訴之部分，有連續犯
    之裁判上一罪之關係已如前述，自為起訴效力所及，本院應併予審酌。又被告每
    次利用上開互助會開標之機會，向各組會員詐取會款，係以一行為同時觸犯數罪
    名，為同種想像競合犯，應從一重處斷。其所犯上開行使偽造私文書及詐欺取財
    二罪間，有方法結果之牽連犯關係，應從一重之行使偽造私文書罪處斷。
三、原審認被告之罪證明確，因予適用刑法第五十六條、第二百十六條、第二百十條
    、第三百三十九條第一項、第五十五條、第二百十九條，罰金罰鍰提高標準條例
    第一條前段等規定，並審酌被告之品行、犯罪之動機、目的、手段、以及犯罪後
    之態度等一切情狀，量處如被告有期徒刑八月。另被告先後偽造之「丙○○」署
    押共六枚（互助會會員四會員次以及互助會會首二會，共六枚），雖未扣案但無
    從認定業已滅失，依刑法第二百十九條之規定宣告沒收之。本院經核原判決認事
    用法及量刑，俱無不合。檢察官依被害人甲○○請求上訴指摘原判決未以常業詐
    欺罪論處及量刑過輕而有不當之處，為無理由，應予駁回。
據上論斷：應依刑事訴訟法第三百六十八條，判決如主文。
本案經檢察官蘇南桓到庭執行職務。
中    華    民    國      八十九      年      三      月      二十八    日
      臺灣高等法院臺南分院刑事第一庭
                                      審判長法官  鄭    文    肅
                                            法官  楊    明    章
                                            法官  王    浦    傑
右正本證明與原本無異。
如不服本判決，應於判決送達後十日內向本院提出上訴狀，其未敘述理由者並應於提
出上訴狀後十日內向本院補提理由書（應附繕本)。
                                      法院書記官  張    清    良
中    華    民    國      八十九      年      三      月      三十一    日
附錄：本判決論罪科刑法條
刑法第二百十條：偽造、變造私文書，足以生損害於公眾或他人者，處五年以下有期
                徒刑。
刑法第二百十六條：行使第二百十條至第二百十五條之文書者，依偽造、變造文書或
                  登載不實事項或使登載不實事項之規定處斷。


司法院資訊處製作；財團法人民間司法改革基金會備份。
